【裁判字號】    97,交抗,7
【裁判日期】    970218
【裁判案由】    違反道路交通管理處罰條例聲明異議
【裁判全文】
臺灣高等法院花蓮分院交通事件裁定      97年度交抗字第7號
抗  告  人
即受處分人  甲○○
上列抗告人即受處分人因違反道路交通管理處罰條例案件，不服
中華民國96年12月27日臺灣花蓮地方法院96年度交聲字第242號
裁定，提起抗告，本院裁定如下：
    主  文
原裁定撤銷，發回臺灣花蓮地方法院。
    理  由
一、原裁定略以：本件異議人甲○○於民國（下同）96年10月13
    日零時38分許，在花蓮縣花蓮市○○路與富裕（原裁定誤載
    為富「強」）5街口，為警攔檢盤查後遭發覺有飲酒之跡象
    ，經警方先後於同日零時39分（原裁定誤載為38分）、零時
    58分及1時13分許，3次要求對其進行酒精濃度測試，惟異議
    人均加以拒絕一情，除有舉發違反道路交通管理事件通知單
    、花蓮縣警察局96年11月20日花市警交字第0960021817號函
    各1份附卷可參之外，且異議人於陳述書及聲明異議狀亦一
    致坦承當時確有拒絕接受酒精濃度測試之行為，足堪認定與
    事實相符。準此，則原處分機關依據上述規定，對異議人處
    以罰鍰新臺幣6萬元，並吊銷駕駛執照之裁決，要無任何違
    誤之處，是本件異議為無理由，應予駁回。至異議人雖一再
    主張其並無酒後騎車之情事，乃拒絕接受酒精濃度測試，然
    原處分機關並非以其酒精濃度超過標準而對異議人裁處罰鍰
    ，本院本無就此部分進行調查之必要，而異議人既自認並未
    飲酒騎車，何以始終拒絕接受酒精濃度測試，實令人質疑，
    是其上開主張亦難憑採信，而駁回其聲明異議等語。
二、抗告意旨略謂：本件發生地在抗告人所任職位於花蓮市○○
    路與富裕5街口之日立冷氣公司花蓮營業所1樓，當時抗告人
    既未酒後駕車，且非現行犯，自得拒絕酒測及盤問。縱警方
    欲盤查抗告人，應以從外表顯示足資有犯罪嫌疑者始可，詎
    警方未能證明抗告人有任何之犯罪嫌疑即欲盤查抗告人，即
    有未妥，況抗告人未酒後駕車，乃警方竟欲對之酒測，為保
    障人身自由，抗告人自得拒絕。又本件處分係依據道路交通
    管理處罰條例第35條第4項，惟該條係以汽車駕駛人違反同
    條第1項者為前提，汽車駕駛人以外之人不在處罰之列，而
    抗告人當時並未駕車，而係正欲將機車上物件及安全帽收進
    公司內放置，即遭警方盤查及欲實施酒測，則抗告人當時並
    未駕駛汽車，自不適用該條例第35條第4項之規定等語。
三、經查：按道路交通管理處罰條例第35條第4項前段已明定：
    「汽車駕駛人」拒絕接受酒精濃度測試之檢定者，處新臺幣
    6萬元罰鍰，並當場移置保管該汽車及吊銷該駕駛執照。則
    本條項處罰之對象，係「汽車駕駛人」，如行為人並未親自
    駕駛，即非汽車駕駛人，自不得依該條處罰。本件抗告人雖
    坦承於本件舉發當時有拒絕警方進行酒精濃度測試，惟堅決
    否認有駕駛車輛行為，陳稱：96年10月13日凌晨0點左右，
    伊離開位於花蓮市○○路43號之金色年代商務俱樂部後，步
    行至花蓮市○○路36號伊服務之處所亦即案件發生地點，伊
    正打開公司大門並欲將機車上物件及安全帽收進公司內放置
    等語，有抗告人於交通部公路總局臺北區監理所花蓮監理站
    之交通違規案件陳述書1份附於原審卷可查，抗告人上揭陳
    述倘為實在，則是否已該當「汽車駕駛人」之要件，即非無
    疑。再者，本件警員係發現抗告人所駕CPY-167號重機車，
    在花蓮市○○路由西往東方向行駛，因車速甚快，執勤警員
    為顧及安全當場趨前攔查該車受檢（車輛最後停放於富吉路
    36號前騎樓地），而駕駛人稱其未駕駛車輛為由拒絕接受酒
    測，並經警方照相、錄音存證，有花蓮縣警察局花蓮分局96
    年11月20日花市警交字第0960021817號函附卷為憑，則抗告
    人於受檢當時即稱其未駕駛車輛，攔查警員是否有誤認駕駛
    人之虞？抗告人是否係步行回到舉發地點而無駕車行為？抗
    告人是否為「汽車駕駛人」而構成拒絕接受酒測行為，仍有
    究明之必要。又攔檢當時既經警方照相、錄音存證，則攔檢
    過程若何？當時天色及四周環境是否影響警方判斷？舉發當
    時雙方態度？抗告人與警員間之對話內容為何等情，凡此均
    影響本件交通違規事實之認定，原裁定對此未予詳求，在事
    實仍有未明下，遽以抗告人確有本件違規行為而駁回其異議
    ，尚嫌速斷，抗告人指摘原裁定不當，為有理由，應由本院
    將原裁定撤銷，發回原審法院，另為適法之裁定。
據上論結，應依道路交通案件處理辦法第26條，刑事訴訟法第
413條前段，裁定如主文。
中    華    民    國    97    年    2     月    18    日
                       審判長法  官  何方興
                             法  官  王紋瑩
                             法  官  林鳳珠
以上正本證明與原本無異。
本件不得再抗告。
                             書記官  陳有信
中    華    民    國    97    年    2     月    18    日


司法院資訊處製作；財團法人民間司法改革基金會備份。
